【裁判字號】    97,簡上,90
【裁判日期】    971120
【裁判案由】    詐欺
【裁判全文】
臺灣臺南地方法院刑事判決              97年度簡上字第90號
上  訴  人
即  被  告  甲○○
上列上訴人即被告因詐欺案件，不服本院中華民國96年12月25日
96年度簡字第4356號第一審簡易判決處刑（聲請簡易判決處刑案
號：96年度偵緝字第1101號）提起上訴，本院管轄之第二審合議
庭判決如下：
    主  文
上訴駁回。
    事  實
一、甲○○能預見一般人取得他人行動電話門號之行徑，常與財
    產犯罪之需要密切相關，且取得他人行動電話門號之目的，
    在於掩飾犯行不易遭人追查，又對於提供行動電話門號，雖
    無引發他人萌生犯罪之確信，但仍以縱若有人持以犯罪，亦
    不違反其幫助犯罪之本意，竟基於幫助他人實施詐欺取財犯
    罪之不確定故意，於民國九十五年一月十八日前某日，在不
    詳地點，將其向遠傳電信股份有限公司（下簡稱遠傳電信）
    所申辦之0000000000號行動電話門號ＳＩＭ卡，
    交予不詳姓名之成年人。嗣該不詳姓名之成年人及所屬詐騙
    集團取得甲○○之前開行動電話門號後，即意圖為自己不法
    之所有，在自由時報及小兵立大功分類廣告版上虛偽刊登信
    用貸款廣告，適乙○○、陳玠合二人，因急需用錢，見上開
    廣告所載內容後，即於九十五年一月十八日及同年月二十三
    日，撥打廣告上所留之0000000000號電話與該詐
    騙集團成員聯絡，該詐騙集團成員遂要求二人先匯款至其指
    定之帳戶內，以證明其財力，致乙○○、陳玠合均陷於錯誤
    ，乙○○依指示先後於九十五年一月二十日十三時五分、同
    日十四時三十三分、同年月二十三日十六時十四分，前往臺
    南西門郵局、佳里鎮○○路郵局及西港鄉○○路郵局，各匯
    款新臺幣（下同）一萬六千八百元、一萬五千元及二萬元；
    另陳玠合則於九十五年一月二十三日十三時四十二分，前往
    高雄九如二路郵局，匯款三萬元，至不知情之劉佳容所有之
    臺南新化中山郵局00000000000000號帳戶內
    。嗣乙○○、陳玠合匯款後發覺有異報警處理，乃循線查獲
    上情。
二、案經臺南縣警察局新化分局報請臺灣臺南地方法院檢察署檢
    察官偵查後聲請簡易判決處刑。
    理  由
壹、程序方面：
一、遠傳電信所提供之0000000000號行動電話門號申
    請書一紙（見九十六年度核交字第二五九五號偵查卷第七頁
    ），雖屬被告以外之人於審判外之書面陳述，且被告甲○○
    否認其上「甲○○」簽名之真正，惟上開申請書之內容性質
    上屬於從事業務之人在業務上所製作之紀錄及證明文書，故
    仍應認為有證據能力，僅不能證明上開申請書上「甲○○」
    簽名之真正。
二、至檢察官所引用之其餘供述或非供述證據，被告於本案言詞
    辯論終結前，並未爭執其證據能力，本院審酌各該證據均非
    違法蒐證取得之證據，並無證據力明顯過低之情形，復經本
    院於審判期日就上開證據依法進行調查、辯論，依法應有證
    據能力。
貳、實體方面：
一、訊據被告甲○○矢口否認有何幫助詐欺取財之犯行，辯稱：
    上開行動電話門號並非伊申辦，伊曾於九十四年間遺失皮包
    ，有向高雄市中正分駐所報案，且有於九十五年間向遠傳電
    信聲明未申辦上開行動電話門號云云。經查：
(一)被害人乙○○、陳玠合二人，分別於九十五年一月十八日及
    同年月二十三日，見小兵立大功及自由時報分類廣告版上刊
    登之信用貸款廣告內容後，即於同日，撥打廣告上所留之0
    000000000號電話與該詐騙集團成員聯絡，該詐騙
    集團成員遂要求二人先匯款至其指定之帳戶內，以證明其財
    力，致被害人乙○○、陳玠合陷於錯誤，依詐騙集團人員之
    指示，被害人乙○○先後於九十五年一月十八日十三時五分
    、同日十四時三十三分及同年月二十三日十六時十四分，前
    往臺南市○○路郵局、佳里鎮○○路郵局及西港鄉○○路郵
    局，分別匯款一萬六千八百元、一萬五千元及二萬元至案外
    人劉佳容上開臺南新化中山郵局帳戶內；被害人陳玠合則於
    九十五年一月二十三日十三時四十二分，前往高雄市三民區
    ○○○路郵局，匯款三萬元至案外人劉佳容上開臺南新化中
    山郵局帳戶內乙節，業據被害人乙○○、陳玠合於警詢中證
    述甚詳（見警卷第十四至十六頁及第十二至十三頁），並有
    中華郵政股份有限公司九十五年二月十七日營字第○九五五
    ○八○一一一號函一份、郵政國內匯款執據四紙、通聯調閱
    查詢單一紙附卷可參，足證被害人乙○○、陳玠合確係依報
    紙廣告撥打0000000000號行動電話門號而遭人詐
    騙，始依歹徒之指示匯款至案外人劉佳容上開臺南縣新化中
    山郵局帳戶內。
(二)上開詐騙集團成員用以詐騙被害人之0000000000
    號行動電話門號，係九十四年十一月十八日以被告名義提出
    申請，而申請上開行動電話門號須持雙證件（例身分證及健
    保卡等）供查核始得申請，有上開行動電話門號之申請書及
    遠傳電信九十七年五月七日遠傳（企營）字第○九七一○三
    ○六三一七號函一份附卷可參（見本院簡上卷第二十七頁及
    第三十七頁）。被告固表示上開行動電話門號申請書上「甲
    ○○」之簽名非伊所為，而經本院調閱000000000
    0號行動電話門號之申請書正本，據遠傳電信函覆上開門號
    已停機超過一年，申請書正本依規定已銷毀，有遠傳電信九
    十七年四月十八日遠傳（企營）字第○七九一○三○六三一
    七號函一份附卷足稽（見本院簡上卷第二十五頁），因此無
    從送鑑比對前開申請上「甲○○」之簽名是否確係被告所為
    ，此部分自應為有利被告之認定。惟依被告所辯，其曾於九
    十四年一、二月間，在高雄市○○路上遺失皮包，皮包中有
    萬泰銀行現金卡、富邦銀行提款卡、身分證、駕照及健保卡
    等，其遺失皮包當天即前往高雄市中正派出所備案，且有向
    富邦銀行止付，並重新申請現金卡及健保卡，至於身分證及
    駕照因嗣後有人郵寄回戶籍地，所以就沒有重新申請云云（
    見本院簡上卷第二十二頁）。而經本院函詢高雄市政府警察
    局新興分局，被告曾否於九十四年向該分局中正三路派出所
    備案遺失皮包及證件？該局函覆稱並無被告報遺失案之紀錄
    ，此有該局九十七年五月十三日高市警新分偵字第○九七○
    ○一二三○二號函一份在卷足憑（見本院簡上卷第三十九至
    四十頁），被告亦表示無法提出報案三聯單（見本院簡上卷
    第八十一頁），從而，被告所辯其曾於九十四年一、二月間
    遺失皮包乙節，是否可採，已非無疑。另本院向萬泰商業銀
    行函詢，被告有無於九十三年至九十四年間向該公司申請掛
    失止付及補發現金卡？該行函覆稱「經查客戶甲○○所持有
    現金卡曾於九十三年六月五日掛失，並在九十三年六月十四
    日領回卡片重新啟用」等語明確（見本院簡上卷第四十一至
    四十二頁），執此，縱認被告所述曾經遺失皮包乙節為真，
    然依萬泰銀行上揭函覆結果可知，被告之皮包應係在九十三
    年六月五日前即遺失，且被告早於九十三年六月十四日即領
    回新卡使用甚明。是被告辯稱其係於九十四年間始遺失皮包
    ，且皮包內有萬泰銀行現金卡、富邦銀行提款卡、身分證、
    駕照及健保卡云云，自難憑採。再者，中央健康保險局固函
    覆本院稱「有關貴院函請提供保險對象甲○○九十三年至九
    十四年間申請補發健保ＩＣ卡相關資料乙節，經查林員因遺
    失曾於九十四年九月二十九日向本分局申請重新製發新卡」
    等語（見本院簡上卷第三十八頁），惟經詢以被告何以其向
    中央健康保險局申請補發健保卡之時間，與其所述遺失之時
    間為九十四年一、二月間不符，被告則陳稱：因為伊當時沒
    有用到健保卡，是後來伊因工作受傷才去補辦的等語（見本
    院簡上卷第八十三頁），從而被告既自承其並非在遺失健保
    卡之初即向中央健康保險局辦理補發手續，則由此亦無從認
    定，被告確曾在九十四年一、二月間遺失皮包及證件。復參
    以上開詐騙集團成員用以詐騙被害人之000000000
    0號行動電話門號申請書上所附之被告身分證，其上記載換
    發時間為九十三年十二月十日（見本院簡上卷第二十七頁）
    ，然依萬泰銀行上開回函可知，被告早於九十三年六月五日
    即已向該行掛失現金卡，並於同年月十四日即又領回新卡使
    用，此外九十四年間並無遺失之紀錄，而本件遭持以申請上
    開0000000000號行動電話門號之被告身分證，則
    係遲至九十三年十二月十日才換發，由此足認被告前揭於九
    十三年十二月十日始換發之身分證，斷無可能在九十三年六
    月五日前連同被告之皮包一併遺失甚明。從而，被告辯稱其
    係因遺失身分證及健保卡等資料而遭人冒名申請行動電話門
    號云云，顯與本院調查所得事證不符，自無可採。是本件雖
    無從認定前揭0000000000號行動電話門號申請書
    上「甲○○」之簽名確係被告所為，然被告如未將其證件提
    供予他人，他人豈能輕易取得被告之雙證件而據以申請行動
    電話門號？被告確有將其身分證及健保卡交予他人使用乙節
    ，足資認定。
(三)末查，現今社會申請行動電話門號或金融機關帳戶並無特殊
    限制，任何人只需提出身分證或駕照、健保卡等證件即得以
    自己名義申請行動電話門號或金融帳戶，並無持用他人證件
    據以申請之必要。而近來社會詐欺犯罪事件猖獗，詐騙集團
    每每利用人頭行動電話或金融帳戶作為犯罪工具，以隱匿身
    分規避警方查緝，則任意提供證件供他人使用，極有可能遭
    他人作為財產犯罪之工具，此當為具有社會生活經驗之成年
    人包括被告在內所認識。被告將身分證及健保卡等重要證件
    交付他人，顯有容認他人持以申辦行動電話門號作為財產犯
    罪工具之不確定故意。本件雖無事證足資證明被告參與詐欺
    犯罪構成要件行為，然被告提供證件供他人申辦行動電話門
    號，致使詐騙集團成員得利用該門號施用詐術，詐取財物，
    亦係出於幫助之意思，對詐騙集團成員所實施之詐欺犯罪予
    以助力，而屬幫助犯，從而其幫助詐欺犯行，堪予認定。
二、查被告行為後，刑法於九十四年二月二日經總統令修正公布
    ，於九十五年七月一日施行，現行刑法第二條第一項之規定
    ，係規範行為後法律變更所生新舊法律比較適用之準據法，
    於刑法施行後，應適用修正後刑法第二條第一項之規定，為
    「從舊從輕」之比較。關於易科罰金之規定，被告行為時刑
    法第四十一條第一項前段規定：「犯最重本刑為五年以下有
    期徒刑以下之刑之罪，而受六個月以下有期徒刑或拘役之宣
    告，因身體、教育、職業、家庭之關係或其他正當事由，執
    行顯有困難者，得以一元以上三元以下折算一日，易科罰金
    。」，又受刑人行為時之易科罰金折算標準，依修正前罰金
    罰鍰提高標準條例第二條前段規定（現已刪除），就其原定
    數額提高為一百倍折算一日，則本件受刑人行為時之易科罰
    金折算標準，應以銀元三百元折算一日，經折算為新臺幣後
    ，應以新臺幣九百元折算為一日。惟修正後之刑法第四十一
    條第一項前段則規定：「犯最重本刑為五年以下有期徒刑以
    下之刑之罪，而受六個月以下有期徒刑或拘役之宣告者，得
    以新臺幣一千元、二千元或三千元折算一日，易科罰金。」
    比較修正前後之易科罰金折算標準，以修正前之規定，較有
    利於被告，則應依刑法第二條第一項前段，適用修正前刑法
    第四十一條第一項前段規定，定其易科罰金之折算標準。
三、核被告所為，係犯刑法第三十條第一項前段、第三百三十九
    條第一項詐欺取財罪之幫助犯，爰依刑法第三十條第二項之
    規定，按正犯之刑予以減輕。原審以被告罪證明確，依刑事
    訴訟法第四百四十九條第一項前段、第四百五十四條第二項
    ，刑法第二條第一項、第三十條、第三百三十九條第一項、
    修正前第四十一條第一項前段、刑法施行法第一條之一、廢
    止前罰金罰鍰提高標準條例第二條及中華民國九十六年罪犯
    減刑條例第二條第一項第三款、第七款，量處有期徒刑四月
    ，減為有期徒刑二月，並諭知易科罰金之折算標準，認事用
    法俱無不合，量刑亦稱妥適。被告猶執前詞提起上訴，否認
    犯罪，並指摘原判決不當，核無理由，應予駁回。
據上論斷，依刑事訴訟法第四百五十五條之一第一項、第三項、
第三百六十八條，判決如主文。
本案經檢察官丙○○到庭執行職務。
中    華    民    國    97    年    11    月    20    日
                  刑事第十一庭  審判長法  官  林臻嫺
                                      法  官  蘇碧珠
                                      法  官  孫淑玉
以上正本證明與原本無異。
本件不得上訴。
                                      書記官  陳麗雅
中    華    民    國    97    年    11    月    20    日
附錄本案論罪科刑法條：
中華民國刑法第339條
（普通詐欺罪）
意圖為自己或第三人不法之所有，以詐術使人將本人或第三人之
物交付者，處5年以下有期徒刑、拘役或科或併科1千元以下罰金
。
以前項方法得財產上不法之利益或使第三人得之者，亦同。
前二項之未遂犯罰之。


司法院資訊處製作；財團法人民間司法改革基金會備份。
